臺灣桃園地方法院刑事判決　　　　　　　94年度訴字第2263號
公　訴　人　臺灣桃園地方法院檢察署檢察官
被　　　告　丙○○
　　　　　　　　　　　號1樓
上列被告因偽造文書等案件，經檢察官提起公訴（94年度偵字第
14278 號），本院合議庭裁定改依簡式審判程序，判決如下：
    主  文
丙○○共同連續行使偽造私文書，足以生損害於公眾及他人，累
犯，處有期徒刑壹年貳月。未扣案如附表編號１、２所示丙○○
之照片、如附表編號３、４、５所示偽造「丁○○」署名，均沒
收。
    事  實
一、丙○○意圖為自己不法之所有，與某姓名、年籍不詳之成年
    男子A 、B 等，共同基於詐欺、行使變造特種文書及偽造私
    文書之概括犯意聯絡，先由丙○○於民國93年11月8 日前某
    日，交付其照片數張予該姓名不詳男子A ，由該男子A 將丙○○之照片換貼於以不詳管道取得之「丁○○」、「己○○
    」名義之國民身分證（己○○之國民身分證係於93年8 月間
    ，在高雄市三民區應徵司機工作而遭詐騙）照片欄而變造完
    成如附表１、２所示之變造「丁○○」、「己○○」國民身
    分證，足生損害於己○○、丁○○本人及戶政機關對於國民
    身分證核發、管理之正確性。該男子變造完畢後，將變造之
    「丁○○」、「己○○」國民身分證二枚郵寄予丙○○，丙○○明知上開2 枚變造之國民身分證係屬來路不明之贓物，
    基於收受贓物之犯意，於同年8 月前某日而仍予以收受之，
    並由其本人或其他具犯意聯絡之姓名年籍不詳之成年人B 等
    在報紙上刊登虛偽之應徵司機廣告，誘使不特定人來電應徵
    ，再由丙○○持前開變造之國民身分證於下列時地詐騙他人
    ：
  (一)與丙○○具詐欺犯意聯絡之姓名年籍不詳成年男子B ，於93
    年11月8 日，接獲甲○○來電應徵司機，乃向甲○○詐稱應
    徵司機須繳交新臺幣（下同）30萬元之保證金，並指示甲○○前往桃園縣內平鎮○○道附近之麥當勞速食店面試，丙○○則冒用丁○○之身分在前開處所與甲○○面試，並出示行
    使變造之「丁○○」國民身分證以取信甲○○，因甲○○無
    法籌措高達30萬元之現金，丙○○即帶同甲○○前往桃園縣
    中壢巿中山東路2 段510 號之家樂福量販店內，以刷卡換現
    金之方式取得現金30萬元，甲○○隨即將該30萬元交付予丙○○收受，丙○○則未經丁○○之同意或授權冒用丁○○名
    義，在如附表編號３所示之收據上偽造「丁○○」署名，簽
    立收受現金30萬元之偽造收據，持以行使交付予甲○○收受
    ，2 人一同前往桃園縣中壢巿中央西路1 段120 號之中信大
    飯店，丙○○指示甲○○在1 樓等待欲接送之客戶後即離去
    。甲○○嗣後又接獲丙○○之共犯來電稱須再交付保證金24
    萬元，甲○○依指示匯款至指定帳戶，然經久候均不見車輛
    及客戶蹤影，始知受騙。
  (二)與丙○○具犯意聯絡之姓名年籍不詳成年男子B 於93年11月
    11日，接獲辛○○來電應徵司機之工作，遂告以翌日再電話
    聯絡，而於同年11月12日8 時許以電話通知辛○○前往桃園
    縣中壢巿內新屋交流道會面，丙○○則在約定地點以丁○○
    專員之名義假裝與辛○○面試，並出示行使變造「丁○○」
    國民身分證以取信於辛○○，該名男子B 則以電話向辛○○
    詐稱欲應徵司機工作須繳交25萬元之保證金，因辛○○無法
    籌得如此高額之現金，即由丙○○陪同前往家樂福量販店以
    刷卡換現金之方式換得現金25萬元，再交予丙○○收受，二
    人旋即共同前往桃園縣中壢巿中信飯店，丙○○未經丁○○
    同意或授權，冒用丁○○之名義在如附表編號４所示之收據
    ，偽造「丁○○」署名，簽立收受25萬元保證金之偽造收據
    ，並持之行使交予辛○○，交代辛○○在飯店前等候客戶，
    其本身則進入飯店內由後門離去。嗣辛○○因久候不見客戶
    前來，始知受騙。
  (三)丙○○於93年11月26日，經姓名年籍不詳成年男子B 指示前
    往桃園縣桃園巿中正路20號遠東百貨公司外與有意應徵司機
    工作之乙○○接洽，丙○○提示行使變造「丁○○」國民身
    分證，以丁○○名義要求乙○○繳交8 萬元之保證金後，丙○○收受8 萬元保證金後，未經丁○○同意或授權，冒用丁○○之名義在如附表編號５所示之收據，偽造「丁○○」署
    名，簽立收受8 萬元保證金之偽造收據，並持之交予乙○○
    收受，二人共同搭乘計程車前往桃園縣內某飯店，丙○○指
    示乙○○在樓下等待，詐稱公司會派人駕駛小客車前來，其
    本人則須至飯店房間內接客戶下樓，然實際上並無客戶在樓
    上等待，丙○○進入飯店後隨即經由後門離去。嗣不詳姓名
    男子B 又以電話向乙○○詐稱公司小車不夠須換大車，保證
    金亦須增加，乙○○因此陷於錯誤又再匯款21,000元至指定
    帳戶，嗣因察覺對方一再拖延，始知受騙。
　(四)丙○○於94年2 月18日，經姓名年籍不詳男子B 之指示，前
    往桃園縣中壢火車站，以己○○名義與有意應徵司機工作之
    戊○○會面，由不詳姓名男子B 以電話向戊○○詐稱應徵司
    機須繳交保證金，丙○○即陪同戊○○前往桃園縣中壢巿大
    江購物中心內之家樂福量販店，由戊○○以刷卡換現金之方
    式換得25 萬 元，丙○○因見戊○○心有疑慮，不願將現金
    交付，為取得其信任，遂將變造「己○○」國民身分證影印
    如附表編號５所示「己○○」國民身分證影本，將該影本交
    予戊○○而行使之，足生損害於己○○本人及戶政機關對於
    身分證核發、管理之正確性。戊○○取得國民身分證影本遂
    因此陷於錯誤而將25萬元交予丙○○，2 人隨即一同前往中
    信大飯店，丙○○指示戊○○在飯店門口等候公司派人駕駛
    車輛前來，詐稱其本人須上樓安撫等候多時之客戶即由飯店
    後門先行離去，戊○○在門口等候多時均不見客戶前來，以
    電話詢問對方又一再推託，復要求戊○○再匯款10萬元之保
    證金，戊○○始察覺事情有異，方知受騙。
  (五)丙○○於94年4 月23日，依姓名年籍不詳成年男子B 之指示
    ，前往桃園縣中壢新竹客運總站，與有意應徵司機工作之庚○○會面，丙○○自稱係建通租賃公司己○○專員，向庚○○詐稱欲應徵司機須繳交15萬元之保證金，並帶同庚○○前
    往桃園縣中壢巿之家樂福量販店以刷卡換現金之方式籌得現
    金15萬元，庚○○因亟欲謀得工作遂陷於錯誤而將15萬元交
    予丙○○，二人並一同前往桃園縣中壢巿之中信飯店等待公
    司派車，嗣丙○○先行離去，再由不詳姓名男子以電話通知
    庚○○回家等候通知。94年4 月25日，不詳姓名自稱建通公
    司北部中心總經理之男子B 以電話聯絡庚○○詐稱：須再補
    交20萬元之保證金，公司始得開立35萬元面額之支票以退還
    保證金，庚○○不疑有詐遂分別匯款8 萬元及109,020 元至
    指定帳戶，嗣因察覺有異始知受騙。
　(六)丙○○於94年5 月6 日，依姓名年籍不詳成年男子B 指示，
    前往台北巿館前路上之麥當勞速食店，與有意應徵司機工作
    之陳貽康會面，丙○○向陳貽康提示行使變造「己○○」國
    民身分證，以己○○之名義，向陳貽康詐稱應徵司機須繳交
    30萬元之保證金，因陳貽康無法提出30萬元現金，丙○○遂
    與陳貽康一同前往桃園縣中壢巿大江購物中心內之家樂福量
    販店，由陳貽康以刷卡換現金之方式換得現金243,830 元交
    予丙○○後，二人一同前往桃園縣中壢巿中信飯店，丙○○
    指示陳貽康在樓下等候客戶，其本人則先行離去，嗣陳貽康
    因久候不見客戶前來，始知受騙。
二、案經乙○○、戊○○訴由桃園縣警察局大溪分局報告臺灣桃
    園地方法院檢察署檢察官偵查起訴。
    理  由
一、按刑事訴訟法第273 條之1 規定除被告所犯為死刑、無期徒
    刑、最輕本刑為3 年以上有期徒刑之罪、或高等法院管轄第
    一審案件者外，於審判期日前之程序進行中，被告先就被訴
    事實為有罪之陳述時，審判長得告知被告簡式審判程序之旨
    ，並聽取當事人、代理人、辯護人及輔佐人之意見後，裁定
    進行簡式審判程序。經查，本件被告丙○○被訴偽造文書等
    案件，非前開不得進行簡式審判程序之案件，經被告於本院
    審理時就被訴事實為有罪之陳述，且經本院告知被告簡式審
    判程序之旨，聽取被告及檢察官之意見後，爰依右開刑事訴
    訟法第273 條之1 之規定，當庭裁定改依簡式審判程序審判
    之，合先敘明。
二、上開犯罪事實，業據被告丙○○於本院審理時供認不諱，核
    與證人甲○○、辛○○、乙○○、戊○○、庚○○、陳貽康
    丁○○、己○○於警詢、檢察官偵訊時指述之情節相符，並
    有變造之「己○○」國民身分證影本、自動提款機明細表1
    紙、信用卡簽單4 紙、內政部警政署刑事警察局指紋鑑驗書
    1 份、郵政國內匯款執據、報紙廣告等在卷可稽，堪認被告
    丙○○自白與事實相符，自堪採為有罪判決之依據。綜述，
    本件事證明確，被告犯行均堪認定，應依法論科。
三、核被告丙○○所為，係犯刑法第349 條第1 項之收受贓物罪
    、第216 條、第212 條之行使變造特種文書罪，第216 條、
    第210 條之行使偽造私文書罪及第339 條第1 項之詐欺罪。
    起訴書業已敘及被告收受變造國民身分證之事實，證據並所
    犯法條漏未論以收受贓物罪，應予補充。上開偽造署名均屬
    偽造私文書部分行為，其變造特種文書及偽造私文書之低度
    行為應分別為其行使變造特種文書及行使偽造私文書之高度
    行為所吸收，均不另論罪。被告丙○○與姓名年籍不詳之成
    年男子A 、B 間就上開行使變造特種文書、行使偽造私文書
    及詐欺取財犯行間，均有意思聯絡及行為分擔，均為共同正
    犯。被告丙○○先後多次行使特種文書、行使偽造私文書及
    詐欺取財犯行，時間各自緊接，方法各自相同，復均各觸犯
    構成要件相同之罪名，顯係各基於概括犯意反覆為之，均應
    依連續犯規定分別論以一罪，並均依法加重其刑。又被告丙○○收受贓物、連續行使變造特種文書、連續行使偽造私文
    書之目的在於詐取財物，其等所犯上開各罪間，均有方法目
    的之牽連關係，為牽連犯，應從一重之共同連續行使偽造私
    文書罪處斷。審酌被告犯罪之動機、目的、手段、本件對被
    害人詐騙金額逾150 萬元以上，財產法益之侵害程度非輕，
    惟姑念被告亦係看報紙應徵司機工作，而加入詐騙集團，扮
    演出面與被害人接洽之人，犯罪之情節較藏身幕後之人為輕
    ，及其犯後均坦認犯行，態度尚佳等一切情狀，量處如主文
    所示之刑。
四、沒收部分：
  (一)未扣案如附表編號１、２所示變造「丁○○」、「己○○」
    國民身分證上被告丙○○照片各1 幀，被告已經上開變造國
    民身分證寄回公司，業據被告於警詢中供明在卷（見偵查卷
    第20頁），不能證明業已滅失，上開照片為被告所有供犯本
    件犯罪所用之物，應依刑法第38條第1 項第2 款規定宣告沒
    收。
  (二)如附表編號３、４、５所示偽造之收據私文書，已分別交付
    被害人甲○○、辛○○、乙○○等人，已非被告丙○○所有
    ，惟其上之偽造「丁○○」之署名，均係偽造，依刑法第21
    9 條規定不問屬於犯人與否，均宣告沒收。
  (三)如附表６所示變造「己○○」國民身分證影本，已交付被害
    人戊○○，已非被告丙○○所有，爰不予宣告沒收。
據上論斷，應依刑事訴訟法第273 條之1 、第299 第1 項前段，
刑法第28條、第56條、第216 條、第212 條、第210 條、第339
條第1 項、第349 條第1 項、第55條、第219 條、第38條第1 項
第2 款，罰金罰鍰提高標準條例第1 條前段，判決如主文。
本案經檢察官廖先志到庭執行職務。
中　　華　　民　　國　　94　　年　　12　　月　　30　　日
                  刑事第十二庭  法　官　黃永定
以上正本證明與原本無異。
如不服本判決，應於送達後10日內，向本院提出上訴狀。
                                書記官　施春祝
中　　華　　民　　國　　94　　年　　12　　月　　30　　日
附錄：本判決論罪科刑法條全文
刑法第210 條 （偽造變造私文書罪）
偽造、變造私文書，足以生損害於公眾或他人者，處五年以下有
期徒刑。
刑法第212 條（偽造變造特種文書罪）
偽造、變造護照、旅券、免許證、特許證及關於品行、能力服務
或其他相類之證書、介紹書，足以生損害於公眾或他人者，處一
年以下有期徒刑、拘役或三百元以下罰金。
刑法第216 條 （行使偽造變造或登載不實之文書罪）
行使第二百十條至第二百十五條之文書者，依偽造、變造文書或
登載不實事項或使登載不實事項之規定處斷。
明知為不實之事項，而使公務員登載於職務上所掌之公文書，足
以生損害於公眾或他人者，處三年以下有期徒刑、拘役或五百元
以下罰金。
刑法第339 條 （普通詐欺罪）
意圖為自己或第三人不法之所有，以詐術使人將本人或第三人之
物交付者，處五年以下有期徒刑、拘役或科或併科一千元以下罰
金。
以前項方法得財產上不法之利益或使第三人得之者，亦同。
前二項之未遂犯罰之。
附表
┌───┬────────┬──────┬───┬───────┬───┐
│編號  │物件名稱        │沒收物品    │數量  │沒收依據      │備註  │
├───┼────────┼──────┼───┼───────┼───┤
│ １   │變造「丁○○」國│被告丙○○照│1 張  │刑法第38條第1 │      │
│      │民國民身分證    │片1 張      │      │項第2 款      │      │
├───┼────────┼──────┼───┼───────┼───┤
│ ２   │變造「己○○」國│被告丙○○照│1張   │刑法第38條第1 │      │
│      │民國民身分證    │片1 張      │      │項第2款       │      │
├───┼────────┼──────┼───┼───────┼───┤
│ ３   │偽造「丁○○」名│「丁○○」署│1枚   │刑法第219 條  │      │
│      │義30萬元收據1 紙│名          │      │偽造之署名    │      │
├───┼────────┼──────┼───┼───────┼───┤
│ ４   │偽造「丁○○」名│「丁○○」署│1枚   │刑法第219 條  │      │
│      │義25萬元收據1 紙│名          │      │偽造之署名    │      │
├───┼────────┼──────┼───┼───────┼───┤
│ ５   │偽造「丁○○」名│「丁○○」署│1枚   │刑法第219條   │      │
│      │義8萬元收據1 紙 │名          │      │偽造之署名    │      │
├───┼────────┼──────┼───┼───────┼───┤
│ ６   │變造「己○○」國│影本1 紙    │      │供被告犯罪所用│因已交│
│      │民國民身分證影本│            │      │之物          │付被害│
│      │                │            │      │              │人莊廣│
│      │                │            │      │              │源，非│
│      │                │            │      │              │屬被告│
│      │                │            │      │              │所有  │
└───┴────────┴──────┴───┴───────┴───┘
